臺灣嘉義地方法院刑事判決　　　　　　　 100年度易字第81號
公　訴　人　臺灣嘉義地方法院檢察署檢察官
被　　　告　何佳臻
上列被告因幫助詐欺案件，經檢察官提起公訴（99年度偵字第83
09號、9002號），及移送併辦（100年度偵字第73號），本院判
決如下：
    主  文
何佳臻幫助意圖為自己不法之所有，以詐術使人將本人之物交付
，處有期徒刑伍月，如易科罰金，以新臺幣壹仟元折算壹日。
    犯罪事實
一、何佳臻明知金融帳戶為個人理財工具，事關個人財產權益之
    保障，倘有不明之金錢來源，甚而攸關個人之法律上之責任
    ，其專有性甚高，除非本人、與本人具有信賴關係或其他特
    殊原因，難認有何流通使用之可能，應妥為保管，防阻他人
    任意使用；而申請開設金融帳戶並無任何特殊之限制，亦無
    須任何費用，一般民眾皆可以存入最低開戶金額之方式申請
    之，且一個人可以在不同之金融機構申請多數之存款帳戶使
    用，如無特殊理由，實無借用他人存摺使用之必要，應可預
    見若提供自己再金融機構開設之帳戶供不相熟之人使用，可
    能遭利用作為詐騙他人取得財物之工具，竟仍基於縱有人利
    用其金融機構帳戶以實施犯罪亦無違反其本意之幫助詐欺取
    財犯意，於民國九十九年八月十五日晚上某時，在嘉義市○
    ○路麥當勞店，將其中國信託商業銀行嘉義分行之帳戶（帳
    號：000000000000號）、日盛國際商業銀行嘉義分行之帳戶
    （帳號：00000000000000號）提款卡（金融卡）及密碼交付
    自稱「王家強」之成年詐騙集團成員，容任此人或其他姓名
    年籍不詳與之具有詐欺取財犯意聯絡者，使用上開帳戶以遂
    行詐欺取財犯罪。嗣該人與其餘詐騙集團成員隨即共同意圖
    為自己不法之所有，基於詐欺取財之犯意聯絡，先後於（一
    ）九十九年八月十九日晚上九時十四分許，撥打電話向李芳
    融佯稱於網路購物付款方式有誤，致李芳融不疑有他，遂將
    一萬六千八百九十三元，匯入何佳臻前揭日盛商業銀行嘉義
    分行之帳戶內。（二）九十九年八月二十日下午七時十分許
    ，撥打電話向潘昱瑋佯稱於網路購物付款方式有誤，致潘昱
    瑋不疑有他，遂將二萬九千九百八十九元匯入何佳臻前揭中
    國信託銀行嘉義分行之帳戶內。
二、案經嘉義縣警察局水上分局報告臺灣嘉義地方法院檢察署檢
    察官偵查起訴及移送併案審理。
    理  由
一、按被告以外之人，於審判外之陳述，雖不符刑事訴訟法第一
    百五十九條之一至之四規定，而經當事人於審判程序同意作
    為證據，法院審酌該言詞陳述或書面陳述作成時情況，認為
    適當者，亦得為證據，刑事訴訟法第一百五十九條之五第一
    項定有明文。查被告何佳臻於言詞辯論終結前，就本件判決
    所引用之被告以外之傳聞證據資料，就其證據能力未表異議
    ，本院審酌告訴人及證人審判外之陳述作成情況，均係出於
    任意性供述，且上開書面傳聞證據作成形式，亦無瑕疵，與
    待證事實，復有關聯性，本院認為適當，亦有證據能力，合
    先說明。
二、訊據被告固不爭執前開時、地，其所有之上開存摺帳戶內匯
    入受前開詐騙款項等情，惟矢口否認有何幫助詐欺犯行，辯
    稱：係遭「王家強」詐稱可代其辦理貸款而交付存摺及提款
    卡密碼，自己亦為被害人，並無幫助他人詐欺之犯意云云，
    惟查：
（一）被害人李芳融、潘昱瑋如何於前揭時、地匯入款項至前開
      帳戶並遭領取等情，業據被害人李芳融、潘昱瑋於警詢時
      指訴綦詳，並有被告中國信託銀行嘉義分行客戶基本資料
      、帳戶歷史交易查詢、自動櫃員機交易明細表（水上分局
      0000000000號卷第10、11頁）、日盛銀行嘉義分行開戶基
      本資料、歷史交易表（水上分局0000000000號卷第15頁）
      在卷可稽，前揭事證互核相符，足見前揭被害人確於因渠
      等不明人士之行為，而陷於錯誤，匯款至上開帳戶內等情
      ，即堪認定。
（二）又依上開中國信託銀行嘉義分行帳戶歷史交易查詢、日盛
      銀行嘉義分行歷史交易表觀之，其內被害人潘昱瑋、李芳
      融各將二萬九千九百八十九元、一萬六千八百九十三元匯
      入被告前揭帳戶後，同日即遭金融卡提款提領一空，足見
      上揭被告所開立前揭二帳戶之提款卡（含密碼）等資料，
      確曾供不明人士持以做被害人李芳融、潘昱瑋匯款使用無
      疑。
（三）被告固坦承其有交付日盛銀行嘉義分行提款卡及密碼，辯
      稱並未提供中國信託銀行嘉義分行之提款卡及密碼、該提
      款卡已遺失、但不知何時遺失云云（本院卷第83頁），惟
      自前開中國信託銀行嘉義分行帳戶歷史交易查詢觀之，其
      內載明係被害人匯入款項遭提領情形係註記「金融卡」（
      水上分局0000000000號卷第10頁），顯係遭提款卡配合密
      碼提領一情甚明；而被告就中國信託銀行嘉義分行提款卡
      及遺失經過情形，則未予任何說明，參以被告自承其有連
      同渣打銀行嘉義分行、日盛銀行嘉義分行帳戶存摺，與中
      國信託銀行嘉義分行存摺一併交付予自稱「王家強」之人
      ，而中國信託銀行嘉義分行、日盛銀行嘉義分行帳戶又均
      有遭詐欺集團利用供被害人匯入款項之用後持提款卡及密
      碼提領，顯見該二帳戶之提款卡及密碼同時為詐欺集團持
      有，則被告就中國信託銀行嘉義分行提款卡及密碼係遺失
      之辯解，顯有與經驗法則違背之瑕疵，而無足擔保其辯解
      之真實性，未達「有合理懷疑」程度，不能成為有效之抗
      辯，本院就該爭點自不能採信被告之辯解而為有利於被告
      之認定。
（四）況被害人李芳融、潘昱瑋因受不詳姓名年籍之成年人士詐
      騙而同意匯款，倘該等施詐之不詳姓名年籍人士，係因拾
      得或行竊而取得被告之前開金融帳戶存摺、提款卡，衡情
      當無罔顧業已花費大量人力、物力、時間詐得被害人之信
      任後，指示被害人匯款至隨時可能因掛失止付而不能提領
      款項之帳戶內，甚或因不確知提款卡密碼而無法提領詐騙
      所得款項之理。是該等指示被害人匯款入被告上揭帳戶內
      時，應已確信被告該等帳戶存摺或提款卡得正常使用，而
      不致因被告掛失而無法使用，且已確切知悉提款卡之密碼
      。而就此等事務之經驗法則判斷，則需被告自行提供提款
      卡，並告知提款卡密碼始能達成。從而，益徵被告確曾交
      付上揭中國信託銀行嘉義分行、日盛銀行嘉義分行二帳戶
      之提款卡、密碼予該等不詳姓名年籍之成年人士，以利其
      等詐騙他人財物，至為明灼。
（五）被告雖辯稱其係看求才令上有專辦銀行個人信用貸款、而
      誤信自稱為「王家強」之人有信用瑕疵仍可辦理而交付帳
      戶及存摺、密碼，並無幫助詐欺犯意云云，並提出求才令
      一份為據（交查卷第13頁），惟被告既於本院自承：其當
      時無工作且有信用卡債務及利息約二百萬元未清償之信用
      瑕疵，將上開渣打銀行嘉義分行存摺影本、及中國信託銀
      行嘉義分行與日盛銀行嘉義分行提提款卡及密碼交予自稱
      「王家強」之人時，不知其住址、亦不其在何處上班、亦
      未問他如何就信用不好情形辦理貸款（本院卷第86、87頁
      ），足徵被告顯當知悉其信用不足，已無法循正常程序向
      銀行申辦貸款，而與其毫無信賴關係之代辦者倘若要求其
      交付帳戶之存摺、提款卡及密碼等物以供貸款之用，顯然
      有別於一般正常貸款程序，該名代辦者向其取得上開帳戶
      存摺、提款卡及密碼，極有可能別有用途。況被告於本院
      審理時自稱其委請「王家強」貸款六、七十萬元（本院卷
      第87頁），金額甚鉅，當益知攸關個人財產及信用而具有
      專有性之所有上開存摺、提款卡及密碼，均係於銀行撥款
      後，貸款者用以提領之用，如一併交付，即難防止代辦公
      司或人員於銀行撥款後將之侵吞入己，被告竟將之交予毫
      不相識且不知對方真實姓名年籍資料之人以供為不正當方
      式貸款使用，且未要求對方開立收據或提供擔保，在在與
      一般經驗法則不符，則被告就前開帳戶、提款卡、密碼可
      能供不明人士持以行騙之不法使用一情，足認為一般人主
      觀上所能預見甚明。是被告提出求才令廣告所為無主觀犯
      意之辯解，顯與經驗法則相違而難據為主觀上並無詐欺犯
      意之有利認定，委無足採。
（六）按刑法上之故意，分為直接故意（確定故意）與間接故意
      （不確定故意）。行為人對於構成犯罪之事實，明知並有
      意使其發生者為直接故意；行為人對於構成犯罪之事實，
      預見其發生而其發生並不違背其本意者為間接故意。間接
      故意與有認識的過失之區別，在於二者對構成犯罪之事實
      雖均預見其能發生，但前者對其發生並不違背其本意，後
      者則確信其不發生。依常情以觀，金融機關帳戶提款卡可
      供款項存匯、提領，如借用存摺及提款卡予他人，足供他
      人利用以詐騙財物，掩飾犯罪來源，以避追緝，為一般人
      在日常生活經驗所熟知常識，衡以被告自陳其係商專畢業
      ，且曾在保險經紀人公司、電子公司工作，有全戶戶籍資
      料查詢結果、稅務電子閘門財產所得調件明細表可憑（本
      院卷第46至51頁、52頁），況其曾在九十五年間辦理貸款
      （本院卷第19頁），足見其對申請貸款流程及避免存摺、
      金融卡、密碼遭他人用於詐騙之知識，當知之甚稔，則被
      告逕將上開存摺、提款卡（含密碼），提供與自稱「王家
      強」不詳姓名年籍之成年人士持以使用，顯見被告容認該
      人使用其帳戶，以遂行詐騙他人財物犯行，有所預見並認
      識而不違其本意，是被告有幫助他人犯罪不確定故意，甚
      為明確。至被告雖否認犯行，致無從調查出被告究竟係以
      有償或無償方式，提供其金融帳戶，及究竟係提供給何人
      使用，然尚不因此而影響被告應負之刑責，附此敘明。
（七）綜上所述，被告上揭所辯，顯係事後卸責之詞，不足採信
      ，本件事證明確，被告犯行，應堪認定。
三、按幫助犯之成立，主觀上行為人須有幫助故意，客觀上須有
    幫助行為，意即需對於犯罪與正犯有共同之認識，而以幫助
    之意思，對於正犯資以助力，而未參與實施犯罪之行為者而
    言。被告提供中國信託銀行嘉義分行及日盛銀行嘉義分行之
    提款卡併同密碼予他人使用，使詐欺集團向被害人等施詐行
    騙後，得以使用被告上開帳戶為匯款取財之工具，顯係參與
    詐欺取財構成要件以外之行為，而對該詐欺集團遂行詐欺取
    財犯行資以助力。核其所為，係犯刑法第三十條第一項、第
    三百三十九條第一項之幫助詐欺取財既遂罪。本件無證據證
    明被告係於不同之時間，先後提供上開二帳戶提款卡及密碼
    予他人，且被害人李芳融、潘昱瑋被害時間緊接，自應為有
    利被告之認定，而認為被告係同時交付中國信託銀行嘉義分
    行、日盛銀行嘉義分行等二帳戶提款卡及密碼，應僅有一幫
    助行為，其以一幫助詐欺行為，幫助詐欺集團成員分別詐騙
    前揭二名被害人，侵害數財產法益及數罪名，為想像競合犯
    ，應依刑法第五十五條規定，從一重幫助詐欺取財既遂罪處
    斷。被告之行為僅止於幫助，依刑法第三十條第二項規定，
    按正犯之刑減輕之。
四、爰審酌被告並無犯罪紀錄之素行（有臺灣高等法院被告前案
    紀錄表附卷可按）；其犯罪之動機與目的、以交付帳戶幫助
    詐欺之手段；依全戶戶籍資料及稅務電子閘門財產所得調件
    明細表，其為商專畢業、已婚等智識程度及生活狀況、與被
    害人素不相識之關係；犯罪致被害人共損失如犯罪事實欄所
    示金額之損害；及犯後迄未與被害人賠償和解等一切情狀，
    量處如主文所示之刑，併諭知易科罰金之折算標準。
五、退回併辦部分：
    公訴意旨另以被告何佳臻於九十九年八月十五日晚上某時，
    在嘉義市○○路麥當勞店，將其渣打國際商業銀行嘉義分行
    帳戶（帳號：000-0000000000 0000號）存摺影本、提款卡
    ，交付自稱「王家強」之成年詐騙集團成員，並告知提款卡
    密碼，容任此人或其他姓名年籍不詳與之具有詐欺取財犯意
    聯絡者，使用上開帳戶以遂行詐欺取財犯罪。嗣該人與其餘
    詐騙集團成員隨即共同意圖為自己不法之所有，基於詐欺取
    財之犯意聯絡，於九十九年八月十九日晚上八時十分許，撥
    打電話向陳鶴仁佯稱於PCHOME奇摩網路購物付款方式有誤，
    致陳鶴仁不疑有他，無卡現金存款方式共存十二萬元進入何
    佳臻前揭渣打銀行嘉義分行之帳戶內，因認被告另涉犯刑法
    第三百三十九條第一項、第三十條第一項幫助詐欺取財罪嫌
    云云，公訴人認被告涉犯前揭幫助詐欺犯行，無非以被告供
    述及被害人陳鶴仁之指訴、及渣打銀行嘉義分行交易明細表
    為據，被告則堅詞否認此部分犯行，辯稱：並未交付提款卡
    及密碼予他人，經查：
（一）被害人陳鶴仁如何於前揭時、地匯入款項至前開帳戶等情
      ，業據被害人陳鶴仁警詢時指訴綦詳，並有被告渣打銀行
      嘉義分行開戶基本資料、存摺支存對帳單（水上分局0000
      000000號卷第16、17頁）在卷可稽，依上開被告渣打銀行
      嘉義分行存摺支存對帳單觀之，被害人陳鶴仁於九十九年
      八月十九日雖匯入二筆金額共十二萬元一情固堪認定。惟
      被告填寫切結書後由渣打銀行於九十九年八月二十三日轉
      帳返回被害人陳鶴仁於渣打銀行東寧分行帳戶，未遭提領
      一情，亦有本院刑事案件電話紀錄查詢表、切結書影本在
      卷可參（本院卷第90、94頁），足見被告確曾提供渣打銀
      行嘉義分行帳戶供予不明人士持以供做受騙者匯款之用，
      固堪認定。
（二）惟被告辯稱其未提供渣打銀行嘉義分行提款卡及密碼等語
      （本院卷第83頁），並當庭提出揭渣打銀行嘉義分行之提
      款卡為據，有審判筆錄可憑（本院卷第83頁），而該提款
      卡並無補發紀錄，亦有渣打銀行嘉義分行檢送之維護申請
      作業資料（其上狀況：0，表示正常無補發情形）在卷可
      佐（本院卷第96頁），顯無積極證據證明被告提供交付前
      開渣打銀行嘉義分行提款卡及密碼，自屬無疑。
（三）被害人陳鶴仁因受不詳姓名年籍之成年人士詐騙而同意匯
      款，倘該等施詐之不詳姓名年籍人士，倘未取得渣打銀行
      嘉義分行提款卡及密碼、或存摺、印章，僅憑被告交付之
      存摺帳戶，尚不能據以提款甚明，本件又無積極證據證明
      被告之渣打銀行嘉義分行提款卡及密碼有交付詐騙集團成
      員之情，則就此等事務之經驗法則判斷，被告單純提供渣
      打銀行嘉義分行帳戶存摺影本，尚不能謂與不詳姓名年籍
      之成年人士詐騙被害人財物行為間，能發生助成該犯罪之
      結果，即屬灼然。
（四）此外，公訴人又未舉出其他積極證據足資認定被告有違反
      幫助詐欺犯行，其犯罪嫌疑不足，是此併辦部分與前揭論
      罪科刑部分當無所謂有一罪關係，本院自無從併予審理，
      應退回檢察官另為適法處理，併予敘明。
據上論斷，應依刑事訴訟法第二百九十九條第一項前段，刑法第
三十條第一項、第二項、第三百三十九條第一項、第五十五條、
第四十一條第一項前段，刑法施行法第一條之一第一項、第二項
前段，判決如主文。
中    華    民    國   100    年    3     月    15    日
                  刑事第五庭審判長法  官  蔡廷宜
                                  法  官  啟夫
                                  法  官  傅曉瑄
以上正本證明與原本無異。
如不服本判決應於收受判決後10日內向本院提出上訴書狀，並應
敘述具體理由；其未敘述上訴理由者，應於上訴期間屆滿後20日
內向本院補提理由書（均須按他造當事人之人數附繕本）「切勿
逕送上級法院」。告訴人或被害人如對於本判決不服者，應具備
理由請求檢察官上訴，其上訴期間之計算係以檢察官收受判決正
本之日期為準。
中    華    民    國   100    年    3     月    15    日
                                  書記官  林美足
附錄本判決論罪之法條：
刑法第三百三十九條第一項
意圖為自己或第三人不法之所有，以詐術使人將本人或第三人之
物交付者，處五年以下有期徒刑、拘役或科或併科一千元以下罰
金。